【裁判字號】    88,上易,5642
【裁判日期】    890131
【裁判案由】    賭博
【裁判全文】
臺灣高等法院刑事判決                          八十八年度上易字第五六四二號
    上  訴  人
    即  被  告  乙  ○
                甲○○
右上訴人因賭博案件，不服臺灣板橋地方法院八十八年度易字第二五六○號，中華民
國八十八年十一月十一日第一審判決（起訴案號：臺灣板橋地方法院檢察署八十八年
度偵字第一一一七二號）提起上訴，本院判決如左：
    主  文
上訴駁回。
    事  實
一、乙○基於常業賭博之犯意，自民國八十六年五月間起，在臺北縣新莊市○○路六
    一七號一樓之公眾得出入之場所，經營「獅子頭電玩店」，擺設電動賭博機具「
    超八」十二台，「滿天星」十二台、「賓果馬戲團」二台，並僱用與其有犯意聯
    絡之甲○○任現場負責人，再以每月新台幣（下同）一萬五千元僱用與其有犯意
    聯絡之陳金池（業經臺灣高等法院判處有期徒刑七月確定）擔任名義負責人並幫
    忙店務，且僱用與其有犯意聯絡之江賢彬（業經判處有期徒刑四月確定）、陳毅
    弘、戴文雯、馬保山、曾怡綾、陳惠鈴、林順峰擔任開分員、會計或現場負責人
    （以上六人均經判處有期徒刑三月確定），負責替不特定賭客開分、洗分及兌換
    獎品或賭金，共同與不特定之賭客賭博財物，並以之為常業，恃以維生。其賭博
    方式係：由賭客以一百元向甲○○、陳毅弘、江賢彬、戴文雯、馬保山、曾怡綾
    、林順鋒、陳惠鈴開五百分後押注，視下注大小，押中可倍數不等之分數，累積
    一定分數可以上開比例洗分兌換現金或以點券兌換收音機、蒸氣熨斗等物品，若
    未押中則賭資歸乙○所有。嗣於八十六年八月四日下午十一時二十五分許，適有
    賭客謝正健、蕭至嵐、陳敬泉、連金松、文天賜（均經判決確定）在上址賭玩電
    動賭博機具，而江賢彬、戴文雯及曾怡綾在場開分時，經警當場查獲，並扣得如
    附表壹之編號一所示當場賭博之電動機具及乙○所有之如附表壹之編號二、三、
    四、五、七所示之供犯罪所用之物，與如附表壹編號六所示因犯罪所得之物，而
    遭移送臺灣板橋地方法院檢察署之開分員戴文雯、曾怡綾均由甲○○為渠等具保
    。詎乙○、甲○○、陳金池、陳毅弘、江賢彬、戴文雯、曾怡綾、馬保山、林順
    峰、陳惠鈴竟仍不知悔改，復於查獲後之八十六年八月十五日起，承前之常業賭
    博之犯意聯絡，共同在上址之公眾得出入之場所，再設置電動賭博機具「超八」
    十二台、「賓果馬戲團」二台，並以「金歡喜電動玩具店」之名義繼續營業，乙
    ○再以每月一萬八千元之薪資，分別於同年八月十五日及八月十六日雇用與其有
    犯意聯絡之邱雅慧、呂鳳敏（均經判處有期徒刑三月確定）擔任開分、洗分及會
    計等工作，共同與不特定賭客賭博財物，賭客以同上開方式開分後，如押中可將
    其所得之分數兌換貴賓卡，再以相同比例洗分兌換現金，若未押中，則賭資歸乙
    ○所有，均以之為常業，並恃以維生。嗣於同年八月二十二日下午三時四十五分
    許，賭客謝正健、何玉、錢玉明（均經判決確定）以上開方式與乙○賭博財物時
    ，為警查獲，並扣得如附表貳之編號一所示當場賭博之電動賭博機具及乙○所有
    如附表貳之編號二至九所示供犯罪所用之物與如附表貳之編號十所示因犯罪所得
    之物。並由陳金池至臺北縣警察局新莊分局中港派出所，表明其為該二間電動玩
    具店之負責人，而陳金池及遭移送臺灣板橋地方法院檢察署之開分員，均為甲○
    ○出具金錢交保。嗣陳金池遭起訴並判刑，與乙○就安家費用發生爭執，即於八
    十七年九月十日至本署自首涉犯藏匿人犯（該部分另為不起訴處分），而查知上
    情。
二、案經臺灣板橋地方法院檢察署檢察官自動檢舉偵查起訴。
    理  由
一、訊據上訴人即被告乙○固坦承於右揭時地經營「獅子頭電玩店」及「金歡喜電動
    玩具店」並擺設如附表壹之編號一及附表貳之編號一所示之電動賭博機具，惟辯
    稱：賭客僅能兌換二千元以下獎品，不能兌換現金云云。訊據上訴人即被告甲○
    ○則矢口否認有右揭犯行，辯稱：伊是五月份到七月份任職，被警查獲時伊已離
    職云云。
二、經查：
  (一)右揭事實，業據共同被告陳金池於原審訊問時供述綦詳，陳金池供稱：乙○才是
    上開電玩店之真正負責人，其每月給伊一萬五千元，要伊當人頭並幫忙店務，是
    乙○騙伊說會沒事，伊才會承認是負責人，而在高院時因其在庭外同意要給伊安
    家費五十萬元才會仍承認是負責人等語，此並經證人即在上開電玩店擔任開分員
    之陳毅弘、馬保山、戴文雯、邱雅慧、曾怡綾、呂鳳敏、林順峰及江賢彬在臺灣
    板橋地方法院院八十六年度易字第七四五五號一案證述甚詳，並經原審調取上開
    案卷核閱屬實，證人陳毅弘證稱：伊之薪資均係由甲○○交付的，伊見過乙○到
    過店裡很多次，伊不清楚其來做什麼，但在店內有一間內有監視器之辦公室，一
    般員工均不得進入，乙○常與甲○○入內，陳金池也有進去，而伊因該案開庭時
    也有在法院看到乙○一次等語；證人馬保山證稱：伊當初係由「阿寶」即甲○○
    面試的，伊記載之當日營業額，均交由甲○○核對，而乙○約每星期來店裡一次
    ，並有負責補充店內飲料給員工及客人喝，而伊亦看過乙○要甲○○將機台插電
    ，而店內之業務，乙○也會指示甲○○，甲○○再指示伊等人去做，又陳金池常
    常只是來店裡與甲○○聊天後就走了，伊並不是很清楚誰是實際負責人，在警局
    時係甲○○要伊說陳金池是負責人，後來因罰金係伊自己繳的，甲○○說可找胡
    老闆要要看，看能否要回一些錢，乙○就要伊留下姓名、電話，後來均無下文等
    語；證人呂鳳敏證稱：伊只知道「阿寶」即甲○○也是店裡之員工，在警局時係
    店裡的人要伊說陳金池是負責人，在繳完罰金後，伊有去找甲○○，甲○○要伊
    去找老闆「胡哥」，並給伊地址等語；證人邱雅慧證稱：薪水均是由「阿寶」即
    甲○○交付的等語；證人陳惠鈴證稱：伊是由「阿寶」即甲○○面試的，薪水也
    是甲○○交給伊的，在該賭博案判決確定後繳完易科罰金時，甲○○有帶伊及幾
    個員工去找乙○出錢，因甲○○說乙○是老闆，而乙○當場有表示說要我們留下
    電話、姓名，其會再與我們聯絡，但後來均未聯絡等語；證人曾怡綾證稱：伊係
    由「阿寶」即甲○○面試的，因江賢彬說陳金池是老闆，伊才會這樣說等語；證
    人戴文雯證稱：是由甲○○面試的，也是由甲○○交保的，事後伊有跟馬保山他
    們去找真正的老闆乙○，乙○稱會處理罰金的事等語；證人林順峰證稱：伊是由
    「阿寶」即甲○○面試的，繳完罰金後伊有去找「阿寶」，只說會負責罰金的錢
    ，但並未做到等語；證人江賢彬證稱：伊係由「阿寶」即甲○○面試的，工作期
    間伊是沒有看過乙○，但繳完罰金後伊要「阿寶」找老闆支付，「阿寶」就說乙
    ○是老闆，甲○○帶我們去找乙○要，乙○有說留下電話再聯絡，但並未聯絡等
    語。核均與被告乙○之自白相符，足認被告乙○確為上開電玩店之實際負人。又
    徵諸常情，被告甲○○如非在該電玩店擔任重要職務，何以該電玩店其餘員工的
    面試大多均由其負責，何以尚需經手其餘員工薪資的發放，是被告甲○○上開辯
    解，有悖於常情，委不足採。足認被告甲○○亦為受僱之員工之一。
  (二)又被告乙○所經營之上開電玩店，賭客得以把玩所贏得之分數，由開分員洗分後
    依比例兌換現金及財物等情，亦據陳毅弘、江賢彬、戴文雯、馬保山、曾怡綾、
    林順峰、呂鳳敏、陳惠鈴、邱雅慧、蕭至嵐、連金松、何玉、陳桂川在臺灣板橋
    地方法院院八十六年度易字第七四五五號一案供述甚詳，並經原審調取上開案卷
    核閱屬實，此外，並有如附表壹、貳所示之物扣案可資佐證，足見被告乙○、邱
    岳廷二人確有與不特定之賭客賭博財物。末由被告乙○所擺設之電動賭博機具高
    達二十六台及十四台，頗具規模，並有固定之店面為擺設之場所，且其又僱用被
    告甲○○及陳毅弘、江賢彬、戴文雯、馬保山、曾怡綾、林順峰、呂鳳敏、陳惠
    鈴、邱雅慧等人分三班制輪流擔任開分及洗分及現場負責人等工作，每日經營上
    開電動玩具賭博財物之營業額高達三、四萬元（詳臺灣板橋地方法院檢察署八十
    六年偵字第一七九三五號卷第一二０頁），故被告乙○、邱岳廷二人顯係以賭博
    為常業，並恃以維生甚明。又刑法上規定之常業罪，不以藉該犯罪為唯一生存者
    為必要，是縱令被告甲○○尚有其他職業，亦無礙於本罪之成立，附此敘明。故
    被告二人前開辯解，顯係事後卸責之詞，不足採信。本件事證明確，被告二人之
    犯行洵堪認定，應予依法論科。
三、核被告乙○、甲○○所為，均係犯刑法第二百六十七條常業賭博罪。其二人與陳
    金池、陳毅弘、江賢彬、戴文雯、馬保山、曾怡綾、林順峰、陳惠鈴、呂鳳敏、
    邱雅慧等人，有犯意聯絡及行為分擔，均為共同正犯。
四、原審認被告乙○、邱岳廷二人罪證明確，適用刑法第二十八條、第二百六十七條
    、第二百六十六條第二項、第四十一條、第三十八條第一項第二款、第三款，罰
    金罰鍰提高標準條例第一條前段、第二條之規定，並爰審酌被告乙○擺設電動賭
    博機具供人賭博，易使他人耽溺其中，助長賭風，對社會風氣產生不良影響，且
    於第一次為警查獲後，仍繼續擺設，顯見毫無悔意，惟因被告甲○○僅係受僱為
    店員情節較輕，及渠等事後均矢口否認犯行，未坦承錯誤等一切情狀，量處被告
    乙○有期徒刑九月；量處被告甲○○有期徒刑四月，如易科罰金以三百元（銀元
    ）折算一日；並說明扣案如附表壹、貳所示之物分別為當場賭博之器具及供犯罪
    所用及因犯罪所得之物，均屬該電玩店之實際負責人即被告乙○所有，而依法宣
    告沒收。另說明附表所示之物，均係有關被告等人之人事或聯絡資料，核非供
    犯罪所用之物，而不宣告沒收。認事用法，核無不合，量刑亦屬適當，被告乙○
    上訴意指稱原審量刑過重，並請求宣告緩刑，被告甲○○上訴意旨否認犯罪，均
    無理由，應予駁回。
據上論斷，應依刑事訴訟法第三百六十八條，判決如主文。
本案經檢察官劉惟宗到庭執行職務。
中    華    民    國    八十九    年      一        月      三十一      日
                            臺灣高等法院刑事第二十庭
                                審判長法  官  房  阿  生
                                      法  官  胡  泉  田
                                      法  官  雷  元  結
右正本證明與原本無異。
不得上訴。
                                      書記官  梁  雅  華
中    華    民    國    八十九    年      二        月        二        日
附錄本案論罪科刑法條：
刑法第二百六十七條
以賭博為常業者，處二年以下有期徒刑，得併科一千元以下罰金。
附表：壹
┌──┬─────────┬───────────┬──────────┐
│編號│扣   案   物   品 │數                  量│備                註│
├──┼─────────┼───────────┼──────────┤
│一  │電動賭博機具      │共計二十六台          │均為當場賭博之機具  │
│    │１、賓果馬戲團機台│二台（含ＩＣ板十八塊) │                    │
│    │２、超八機台      │十二台(含ＩＣ板十二塊)│                    │
│    │３、滿天星機台    │十二台(含ＩＣ板十二塊)│                    │
├──┼─────────┼───────────┼──────────┤
│二  │電眼              │六個                  │被告乙○所有供犯罪所│
│    │                  │                      │用之物              │
├──┼─────────┼───────────┼──────────┤
│三  │錄影機            │二台                  │同右                │
├──┼─────────┼───────────┼──────────┤
│四  │螢幕              │二台                  │同右    │
├──┼─────────┼───────────┼──────────┤
│五  │點券              │共二十九張            │同右                │
│    │１、一分          │十張                  │                    │
│    │２、五分          │四張                  │                    │
│    │３、十分          │十五張                │                    │
├──┼─────────┼───────────┼──────────┤
│六  │賭資              │新台幣一萬元          │被告乙○所有因犯罪所│
│    │                  │                      │得之物              │
├──┼─────────┼───────────┼──────────┤
│七  │獎品              │共計十台、九個、一組、│被告乙○所有供犯罪所│
│    │                  │    一座、一條        │用之物              │
│    │１、遊樂器        │二台                  │                    │
│    │２、收音機        │二台                  │                    │
│    │３、吹風機        │一台                  │                    │
│    │４、相框時鐘      │一個                  │                    │
│    │５、烤箱          │一台                  │                    │
│    │６、烤麵包機      │二台                  │                    │
│    │７、壁鐘          │一個                  │                    │
│    │８、電動烘鞋機    │一台                  │                    │
│    │９、茶杯          │一個                  │                    │
│    │１０、泡茶組        │一組                  │                    │
│    │、床頭燈        │一座                  │                    │
│    │、咖啡壺        │一個                  │                    │
│    │、蒸氣熨斗      │一台                  │                    │
│    │、電動括毛球機  │一台                  │                    │
│    │、皮帶          │一條                  │                    │
│    │、電動按摩器    │一個                  │        │
│    │、糖果盒        │一個                  │                    │
│    │、小提琴音樂盒  │一個                  │                    │
│    │、收錄音機      │一台                  │                    │
│    │、煮咖啡壺      │一個                  │                    │
│    │、床頭音鄉      │一台                  │                    │
│    │、耳機          │一個                  │                    │
└──┴─────────┴───────────┴──────────┘
附表：貳
┌──┬─────────┬────────────┬─────────┐
│編號│扣    案  物    品│數                    量│備              註│
├──┼─────────┼────────────┼─────────┤
│ 一 │電動賭博機具      │共計十四台              │均為當場賭博之機具│
│    │１、賓果馬戲團機台│二台（含ＩＣ板十六塊)   │                  │
│    │２、超八機台      │十二台（含ＩＣ板十二塊) │                  │
├──┼─────────┼────────────┼─────────┤
│ 二 │監視器            │一組〔含鏡頭八枚、螢幕  │被告乙○所有供犯罪│
│    │                  │二台、劃面切割器二台〕  │所用之物          │
├──┼─────────┼────────────┼─────────┤
│ 三 │中獎照片          │四十五張                │同右              │
├──┼─────────┼────────────┼─────────┤
│ 四 │貴賓卡            │一百七十張              │同右              │
├──┼─────────┼────────────┼─────────┤
│ 五 │贈分表            │二張                    │同右              │
├──┼─────────┼────────────┼─────────┤
│ 六 │洗分紀錄表        │一張                    │同右              │
├──┼─────────┼────────────┼─────────┤
│ 七 │營業交接班表      │八張                    │同右              │
├──┼─────────┼────────────┼─────────┤
│ 八 │營業日報表        │二十張                  │同右              │
├──┼─────────┼────────────┼─────────┤
│ 九 │八月份收支表      │一張                    │同右              │
├──┼─────────┼────────────┼─────────┤
│ 十 │賭資              │新台幣十七萬零三百元    │被告乙○所有因犯罪│
│    │                  │                        │所得之物          │
└──┴─────────┴────────────┴─────────┘
附表：
┌───────────┬─────┐
│一電話聯絡單          │一張      │
├───────────┼─────┤
│二陳惠鈴工作事項單    │二張      │
├───────────┼─────┤
│三陳毅弘工作事項單    │三張      │
├───────────┼─────┤
│四員工打卡片          │十九張    │
├───────────┼─────┤
│五員工履歷表          │十八張    │
├───────────┼─────┤
│六人事資料表          │六張      │
├───────────┼─────┤
│七員工注意事項        │八張      │
├───────────┼─────┤
│八員工資料            │一本      │
└───────────┴─────┘


司法院資訊處製作；財團法人民間司法改革基金會備份。
